【裁判字號】    89,易,696
【裁判日期】    900731
【裁判案由】    詐欺
【裁判全文】
臺灣花蓮地方法院刑事判決                          八十九年度易字第六九六號
    公  訴  人  臺灣花蓮地方法院檢察署檢察官
    被      告  丙○○
右列被告因詐欺案件，經檢察官提起公訴（八十九年度偵字第二九六五號），本院判
決如左：
    主      文
丙○○無罪。
    理      由
一、公訴意旨詳如：附件起訴書所載。
二、按犯罪事實應依證據認定之，無證據不得推定其犯罪事實。又不能證明被告犯罪
    者，應諭知無罪之判決，刑事訴訟法第一百五十四條、第三百零一條第一項分別
    定有明文。所謂證據，係指足以認定被告確有犯罪行為之積極證據而言，該項證
    據自須適合於被告犯罪事實之認定，始得採為斷罪資料。又刑法第三百三十九條
    第一項詐欺罪之成立，係以意圖為自己或第三人不法之所有以詐術使人陷於錯誤
    ，而將本人或第三人之物交付為構成要件，所謂以詐術使人交付，必須被詐欺人
因其詐術而陷於錯誤，始為相當，若其所用方法，不能認為詐術，亦不致使人陷
    於錯誤，即不構成該罪，最高法院二十九年上字第三一○五號、四十六年度台上
    字第二六○號分別著有判例可資參照。
三、公訴意旨認被告丙○○涉有詐欺取財罪嫌，係以：證人甲○○、乙○○於警訊中
    之證詞，且有現場照片附卷及電視機一台、增波器主機（含電線）一組、腳踏板
    開關（含電線）一組、強力收波器七組等扣案可稽為其論據。訊據被告丙○○堅
    決否認有何詐欺犯行，辯稱：伊絕無詐欺意圖等語。
四、經查：本件被告丙○○使用增波器控制開關（即腳踏板開關）前之電視螢幕係屬
    正常播映畫面，而使用後畫面則消失等情，業據查獲警員丁○○於現場攝有照片
    數幀附卷可憑，且經本院調取扣案證物於花蓮縣警察局花蓮分局軒轅派出所實地
    裝設測試無誤，並有由測試警員所繪強波器電線配置圖一份及測試經過照片六幀
    在卷可參，衡諸常情，有購買電視強波器需求者，多係因其原所使用之電視螢幕
    播映畫面之畫質未達使用者要求程度，換言之，購買者其原使用電視螢幕至少係
    能播映畫面，而非全無畫面。而觀諸本件被告使用腳踏板開關之功能，在切換使
    電視螢幕畫面出現與否，已如前述，準此，被告顯非藉由使用腳踏板開關使示範
    電視螢幕畫面畫質變弱或變差來強調其強波器之效能，得否以被告於現場設有腳
    踏板開關遽認被告係施用詐術，實非無疑。此外，徵諸證人乙○○於本院審理時
    所證稱：「因為家裡的電視畫面不清楚，所以才買，我只看到被告裝上強波器後
    電視畫面變清楚了。我不太清楚被告的示範情形，因為我買了就走，只是隔天去
    找被告想詢問被告是否自己裝錯線，因為我對此不內行。」、「（被告當天是如
    何示範強波器的操作方法？）我不清楚操作的方法，因為我對此不內行。」、「
    （被告是否示範螢幕沒有畫面的情形？）我沒有很注意，當時也快打烊了，我買
    了就走。」等語，而證人甲○○則結證稱：「我曾經買過類似強波器，我是主動
    向被告買的，沒有詢問被告強波器的使用情形。」等語，足見證人甲○○、乙○
    ○之付錢買受被告所販售產品，與被告之使用腳踏板開關行為間，是否具有因果
    關係，亦有可議之處。則被告既無以不法手段誤導被害人即前揭證人對被告所售
    強波器功效之判斷，被害人給付被告金錢而買受前揭產品，要屬出自任意性處分
    ，應無陷於錯誤之可言。被告辯稱伊於販售時並無不法所有意圖，亦未施以詐術
    使被害人陷於錯誤，自堪採憑。此外，復查無其他確切證據，足認被告有何詐欺
    取財犯行，不能證明被告犯罪，自應為無罪之諭知。至被告販售強波器產品有無
    功效，純屬民事糾葛，究與刑事無涉，應循民事或其他合法途徑解決，方屬正辦
    ，併予敘明。
據上論斷，應依刑事訴訟法第三百零一條第一項，判決如主文。
本案經檢察官李子春到庭執行職務。
中      華      民      國    九十      年      七      月    三十一    日
                                    台灣花蓮地方法院刑事庭
                                        法  官  陳  世  博
右正本證明與原本無異。
如對本判決不服，應於送達後十日內，向本院提出上訴狀。（應抄附繕本）告訴人或
被害人如對於本判決不服者，應具備理由請求檢察官上訴，其上訴期間之計算係以檢
察官收受判決正本之日期為準。
                                        法院書記官
中      華      民      國    九十      年      八      月      二      日


司法院資訊處製作；財團法人民間司法改革基金會備份。
